臺灣彰化地方法院刑事判決　　　　　　　94年度訴字第1375號
公　訴　人　臺灣彰化地方法院檢察署檢察官
被　　　告　庚○○
上列被告因詐欺等案件，經檢察官提起公訴（九十四年度偵字第
三二六一號）及移送併案（臺灣臺中地方法院檢察署九十四年度
偵字第二二三三號），本院判決如下：
    主  文
庚○○共同常業詐欺，處有期徒刑參年。於附表二所示支票背面
所偽造之「辛○○」署押共伍枚、捷強公司配方單上偽造之「辛○○」署押共拾肆枚、總發公司出貨明細單上偽造之「辛○○」
署押共拾捌枚及扣案房屋契約書上偽造之「辛○○」署押共貳枚
均沒收。
    事  實
一、庚○○因經商失利，積欠鉅資，竟基於常業詐欺之犯意，先
    後為下述犯行：
（一）庚○○與二名姓名、年籍不詳之成年男子基於常業詐欺之
      犯意聯絡，於民國九十二年八月間至九十三年一月間，由
      庚○○冒用「呂焜富」之名義，另前揭二名成年男子則分
      別冒用「蔡環模」及「郭明山」之名義，先承租位於嘉義
      縣大林鎮大湖里三十之一號、彰化縣大城鄉○○村○○路
      五之一號等多處養鴨場，再以渠等所經營之養鴨場需要鴨
      飼料為由，分別向廣原實業股份有限公司（下稱廣原公司
      」、泰山企業股份有限公司（下稱泰山公司）、興泰實業
      有限公司（下稱興泰公司）、中日國際企業股份有限公司
      （下稱中日公司）、嘉新食品化纖股份有限公司（下稱嘉
      新公司）訂購如附表一所示價額之鴨飼料。之後庚○○等
      人為取信各該公司之承辦業務員，即分別帶同各該公司承
      辦業務員前往訪視前揭養鴨場，使各該公司承辦業務員因
      而陷於錯誤，誤以為庚○○等人確有在經營養鴨場，且鴨
      子確實存在足以擔保債權，因而承諾賣予庚○○等人所訂
      購之鴨飼料，之後並均如數給付。而庚○○等人則以不詳
      方式取得不知情之郭建祥、李文雄等人所簽發之支票支付
      貨款，並將取得之鴨飼料低價賣出折現後，即逃匿無蹤不
      知去向。嗣上揭支票紛紛跳票後，由各該公司之承辦業務
      員分別至前揭養鴨場尋找庚○○等人未果，始查悉上情。
（二）庚○○又於九十三年五月間，在彰化縣芳苑鄉新寶村海埔
      一五八六號北側約五百公尺處，開設養豬場（下稱芳苑鄉
      養豬場）。旋陸續冒用不知情之友人「沈仲時」之名義，
      向台全飼料股份有限公司（下稱台全公司）之業務經理甲○○訂購養豬用飼料多次，並要求甲○○將豬飼料送至芳
      苑鄉養豬場。最初庚○○以新臺幣（下同）約五萬元之現
      金給付貨款，致甲○○陷於錯誤，誤信該養豬場營運正常
      ，且豬隻確實存在足以擔保債權，而陸續依約將其餘庚○○所訂購之豬飼料送至芳苑鄉養豬場，並與庚○○約定，
      其餘貨款約二十六萬三千一百四十一元以匯款方式給付。
      後因庚○○未如期匯款，甲○○至芳苑鄉養豬場查看，發
      覺已人去樓空，且無法與庚○○聯絡，始知受騙。
（三）庚○○為方便其繼續遂行常業詐欺犯行，以免遭他人識破
      察覺，復基於行使偽造私文書之概括犯意，於九十三年七
      月十五日，擅自冒用不知情之友人「辛○○」之名義，向
      不知情之鄭貴煌承租位在彰化縣埔鹽鄉○○村○○路三巷
      一之一七號之養豬場（下稱埔鹽鄉養豬場），並於屬私文
      書性質之房屋租賃契約書上偽造「辛○○」之署押二枚，
      以為「辛○○」本人與鄭貴煌訂定該租賃契約之證明，繼
      而將該契約書提出交還鄭貴煌加以行使，足以生損害於辛○○及鄭貴煌。隨後庚○○並擅自冒用「辛○○」之名義
      ，而與己○○、乙○○共同基於常業詐欺之犯意聯絡（己○○、乙○○部分由本院改依簡易判決處刑），為下列詐
      騙行為：
１、庚○○自九十三年八月十三日起，至同年十二月十八日止，
    在埔鹽鄉養豬場，向捷強實業股份有限公司（下稱捷強公司
    ）之外務員丙○○訂購豬飼料，並要求丙○○將豬飼料送至
    埔鹽鄉養豬場。初期庚○○分別以電匯之方式，付款十一萬
    元及二十萬元，並推由己○○與乙○○負責在埔鹽鄉養豬場
    飼養豬隻，同時對外冒稱係庚○○之小舅子及岳父，使丙○○至該養豬場送貨時，誤以為該養豬場營運正常，且豬隻確
    實存在足以擔保債權，因而陸續依約將其餘庚○○所訂購、
    合計價額二十八萬九千一百二十八元之豬飼料（起訴書誤載
    八十九萬六百五十五元），送至埔鹽鄉養豬場，而庚○○並
    於丙○○每次送貨時，承前行使偽造私文書之概括犯意，在
    丙○○所提出之捷強公司配方單上偽造「辛○○」之署押共
    十四枚，表示已收到丙○○所交付之豬飼料，並隨即交還丙○○而行使之，足生損害於捷強公司、丙○○及辛○○。又
    庚○○以不詳方式取得不知情之姜義開、茗仁實業有限公司
    林進郎所簽發、如附表二編號１、２所示之支票後，即先後
    於九十三年十一月二十五日及同年十二月初，承前行使偽造
    私文書之概括犯意，在該二紙支票背面均偽造「辛○○」之
    署押後交付丙○○而行使之，以支付其本身之貨款，及友人
    「陳永信」積欠之貨款，足生損害於捷強公司、丙○○及辛○○。嗣前開支票均跳票後，丙○○又遍尋庚○○不著，復
    見埔鹽鄉養豬場已人去樓空，始查悉上情。
２、庚○○自九十三年九月二十五日起，至同年十二月十五日止
    ，在埔鹽鄉養豬場，向總發企業股份有限公司（下稱總發公
    司）之業務員戊○○訂購豬飼料，並要求戊○○將豬飼料送
    至埔鹽鄉養豬場。初期庚○○以現金方式，付款共二萬一千
    元，並推由己○○與乙○○負責在埔鹽鄉養豬場飼養豬隻，
    同時對外冒稱係庚○○之小舅子及岳父，使戊○○至該養豬
　　場勘查時，誤以為該養豬場營運正常，且豬隻確實存在足以
    擔保債權，因而陸續依約將其餘庚○○所訂購、合計價額一
    百十一萬八千七百一十元之豬飼料，送至埔鹽鄉養豬場，而
    庚○○並於戊○○每次送貨時，承前行使偽造私文書之概括
    犯意，在戊○○所提出之總發公司出貨明細單上偽造「辛○○」之署押共十八枚，表示已收到戊○○所交付之豬飼料，
    並隨即交還戊○○而行使之，足生損害於總發公司、戊○○
    及辛○○。又庚○○以不詳方式取得不知情之進錩企業有限
    公司負責人所簽發、如附表二編號３所示之支票後，即於九
    十三年十一月間，承前行使偽造私文書之概括犯意，在該紙
    支票背面偽造「辛○○」之署押後交付戊○○而行使之，以
    支付貨款，足生損害於總發公司、戊○○及辛○○。嗣前開
    支票跳票後，戊○○又遍尋庚○○不著，復見埔鹽鄉養豬場
    已人去樓空，始查悉上情。
３、庚○○自九十三年九月間某日起，至同年十二月間某日止，
    在埔鹽鄉養豬場，向宏昌公司之業務員丁○○訂購豬隻藥品
    ，並要求丁○○將豬隻藥品送至埔鹽鄉養豬場，初期庚○○
　　以現金方式，付款一萬元，並推由己○○與乙○○負責在埔
    鹽鄉養豬場飼養豬隻，同時對外冒稱係庚○○之小舅子及岳
    父，使丁○○至該養豬場送貨時，誤以為該養豬場營運正常
    ，且豬隻確實存在足以擔保債權，因而陸續依約將其餘庚○○所訂購、合計價額十一萬九千元之豬隻藥品，送至埔鹽鄉
    養豬場。而庚○○以不詳方式取得不知情之余金蓮、茗仁實
    業有限公司負責人所簽發、如附表二編號４、５所示之支票
    後，即先後於九十三年十一月間及同年十二月間某日，承前
    行使偽造私文書之概括犯意，在該二紙支票背面均偽造「辛○○」之署押後交付丁○○而行使之，以支付貨款，足生損
    害於宏昌公司、丁○○及辛○○。嗣前開支票跳票後，丁○○又遍尋庚○○不著，復見埔鹽鄉養豬場已人去樓空，始查
    悉上情。
（四）庚○○又於九十三年十二月間某日，由不知情之戊○○陪
      同至壬○○所經營、位在雲林縣莿桐鄉大美村大美二一之
      一一號之養豬場，向壬○○謊稱其係辛○○，信用很好，
      欲購買八十一隻小豬，將於數日後即可付款等語，致壬○○陷於錯誤，誤以為庚○○確係欲購買豬隻飼養，即將價
      值八萬九千一百元之小豬交付予庚○○。嗣因庚○○並未
      依約前往給付價金，而壬○○撥打庚○○所留之行動電話
      號碼，亦無法聯絡庚○○，始知悉受騙。
二、案經彰化縣警察局溪湖分局報告臺灣彰化地方法院檢察署檢
    察官偵查起訴暨臺灣臺中地方法院檢察署檢察官移送併案。
    理  由
一、訊據被告庚○○對於上揭犯罪事實坦承不諱，核與共犯己○○、乙○○於警詢及偵查中供述之情節相符，並與證人王崢
    祥、翁玉燕、張正裕、張恒志、張榮木、陳阿水、陳榮吉、
    曾弘中、葉而項、廖培旭、鄭士勇、孫惠英、郭明山、李文
    雄、丙○○、戊○○、丁○○、壬○○、甲○○、鄭士勇、
    鄭貴煌分別於警詢、調查及偵訊時證述之情節一致，復有附
    表二所示之支票影本暨退票理由單、台全公司之訂貨明細表
    、捷強公司之配方單、總發公司之對帳單、出貨明細表、廣
    原公司之請款明細表、泰山公司之銷售對帳單、中日公司提
    ／送貨單、嘉新公司認購送貨單、興泰公司送貨通知單影本
    各一份及房屋租賃契約書正本一份、現場照片四張附卷可稽
    ，足徵被告之自白應與事實相符。綜上，本件事證已臻明確
    ，被告上揭犯行，堪予認定。
二、核被告庚○○所為，係犯刑法第三百四十條之常業詐欺罪及
    同法第二百十六條、第二百十條之行使偽造私文書罪。被告
    與冒用「蔡環模」及「郭明山」名義之兩名不詳姓名、年籍
    成年男子間，就事實欄第（一）部分所示之犯行，與己○○
    、乙○○間，就事實欄第（三）部分所示之常業詐欺犯行，
    均有犯意之聯絡及行為之分擔，均為共同正犯。又被告偽造
    辛○○之署押，乃係偽造私文書之階段行為，而偽造私文書
    之低度行為，又為行使所偽造私文書之高度行為所吸收，均
    不另論罪。另被告先後多次行使偽造私文書之犯行，時間緊
    接，所犯係構成要件相同之罪，顯係基於概括犯意反覆為之
    ，應依連續犯之規定論以一罪，並依法加重其刑。而前開犯
    罪事實為原起訴書所漏列部分，與原起訴書所載部分，有裁
    判上一罪之關係，故本院自得併予審理。再被告所犯上開二
    罪間，有方法、結果之牽連關係，為牽連犯，應從較重之常
    業詐欺罪論處。爰審酌被告正值壯年，不思正當工作謀生，
    竟因經商失利，即一再藉由行騙獲取暴利，且所詐得之金額
    甚鉅，已嚴重破壞社會秩序，並造成被害人之財產莫大之損
    失，惟犯後坦承犯行，並與部分被害人達成和解，態度尚稱
    良好等一切情狀，量處如主文所示之刑，以示懲儆。至於附
    表二所示支票背面所偽造之「辛○○」署押共五枚、捷強公
    司配方單上偽造之「辛○○」署押共十四枚、總發公司出貨
    明細單上偽造之「辛○○」署押共十八枚及扣案房屋契約書
    上偽造之「辛○○」署押共二枚，不問屬犯人與否，應依刑
    法第二百十九條之規定宣告沒收。
據上論斷，應依刑事訴訟法第第二百七十三條之一第一項、第二
百九十九條第一項前段，刑法第二十八條、第五十六條、第二百
十六條、第二百十條、第三百四十條、第五十五條、第二百十九
條，判決如主文。
本案經檢察官林士富到庭執行職務。
中　　華　　民　　國　　94　　年　　12　　月　　21　　日
                        臺灣彰化地方法院刑事第三庭
                            法      官  紀佳良
以上正本證明與原本無異。
如不服本判決，應於判決送達後十日內向本院提出上訴狀(須附繕
本 )。
告訴人或被害人對於判決如有不服具備理由請求檢察官上訴者，
其上訴期間之計算係以檢察官收受判決正本之日期為準。
中　　華　　民　　國　　94　　年　　12　　月　　22　　日
                            書  記  官  陳錫威
附錄法條：
刑法第二百十條：
偽造、變造私文書，足以生損害於公眾或他人者，處五年以下有
期徒刑。
刑法第二百十六條：
行使第二百十條至第二百十五條之文書者，依偽造、變造文書或
登載不實事項或使登載不實事項之規定處斷。
刑法第三百四十條
以犯第三百三十九條之罪為常業者，處一年以上七年以下有期徒
刑，得併科五萬元以下罰金。
附表一：
   ┌─┬─────┬──────┐
   │編│公司名稱  │庚○○等人訂│
   │號│          │購之飼料金額│
   ├─┼─────┼──────┤
   │一│廣原公司  │00000000元  │
   ├─┼─────┼──────┤
   │二│泰山公司  │0000000元   │
   ├─┼─────┼──────┤
   │三│興泰公司  │0000000元   │
   ├─┼─────┼──────┤
   │四│中日公司  │0000000元   │
   ├─┼─────┼──────┤
   │五│嘉新公司  │548461元    │
　 └─┴─────┴──────┘
附表二：
　┌──┬─────┬─────┬─────┬─────┐
　│編號│發票人　　│付款人　　│支票號碼　│金額　　　│
　│　　│　　　　　│　　　　　│　　　　　│　　　　　│
　├──┼─────┼─────┼─────┼─────┤
　│ 1　│姜義開　　│彰化商業銀│CI0000000 │35萬元　　│
　│　　│　　　　　│行水湳分行│　　　　　│　　　　　│
　├──┼─────┼─────┼─────┼─────┤
　│ 2　│茗仁實業有│臺中市第二│IP0000000 │60萬元　　│
　│　　│限公司林進│信用合作社│　　　　　│　　　　　│
　│　　│郎　　　　│中興分社　│　　　　　│　　　　　│
　├──┼─────┼─────┼─────┼─────┤
　│ 3　│進錩企業有│復華銀行臺│AC0000000 │39萬元　　│
　│　　│限公司　　│中分行　　│　　　　　│　　　　　│
　├──┼─────┼─────┼─────┼─────┤
　│ 4　│余金蓮　　│臺中市第二│EP0000000 │3萬9,000元│
　│　　│　　　　　│信用合作社│　　　　　│　　　　　│
　│　　│　　　　　│東南分社　│　　　　　│　　　　　│
　├──┼─────┼─────┼─────┼─────┤
　│ 5　│茗仁實業有│臺中市第二│IP0000000 │8萬元　　 │
　│　　│限公司　　│信用合作社│　　　　　│　　　　　│
　│　　│　　　　　│中興分社　│　　　　　│　　　　　│
　└──┴─────┴─────┴─────┴─────┘
